【裁判字號】    97,重訴,105
【裁判日期】    980807
【裁判案由】    返還價金等
【裁判全文】
臺灣桃園地方法院民事判決             97年度重訴字第105號
原      告  丙○○
訴訟代理人  甲○○
            孫銘豫律師
被      告  連億建設股份有限公司
法定代理人  戊○○
被      告  乙○○
            己○○
共      同
訴訟代理人  林宗竭律師
上列當事人間請求返還價金等事件，本院於民國98年4 月22日言
詞辯論終結，判決如下：
    主      文
原告之訴及假執行聲請均駁回。
訴訟費用由原告負擔。
    事實及理由
壹、程序方面：
一、按訴狀送達後，原告不得將原訴變更或追加他訴，但請求之
    基礎事實同一者；擴張或減縮應受判決事項之聲明者，不在
    此限。又原告於判決確定前，得撤回訴之全部或一部。但被
    告已為本案之言詞辯論 者，應得其同意。訴之撤回應以書
    狀為之。．．。訴之撤回，被告於期日到場，未為同意與否
    之表示者，自該期日起；其未於期日到場或係以書狀撤回者
    ，自前項筆錄或撤回書狀送達之日起，十日內未提出異議者
    ，視為同意撤回。民事訴訟法第255 條第1 項第2 款、第3
    款、第262 條定有明文。
二、經查，(一)原告起訴，其訴之聲請第1 項係請求連帶返還價金
    新台幣（下同）266 萬7,629 元及自民國96年10月18日起按
    年息百分之2 計算之利息；而其訴之聲明第2 項原係請求：
    被告應給付原告（損害賠償）共計913 萬7,515 元（含：違
    約金887 萬2,096 元＋利息損失26萬5,417 元）及自起訴狀
    繕本送達翌日起至清償之日止之法定遲延利息；(二)嗣於97年
    9 月24日本院審理中言詞更正訴之聲明第2 項為：被告應「
    連帶」給付原告同上金額及利息，被告並無異議並載明於筆
    錄（見本院卷第181 頁）；(三)其後原告又於98年6 月17日具
    狀變更聲明為：1.被告應連帶給付原告1, 153萬9,725 元（
    含：返還買賣價金266 萬7, 629元＋違約金887 萬2,096 元
    ），及自起訴狀繕本送達之翌日起至清償日止，按週年利率
    百分之5 計算之利息【見本院卷第317 頁至324 頁，另上述
    利息損失部分未請求，其真意應係撤回，被告並無異議視為
    同意撤回】；2.願供擔保，請准宣告假執行等語；以上，分
    別核屬擴張或減縮訴之聲明，其基礎事實同一；暨訴之一部
    撤回，合於上開規定，自應准許。
貳、實體方面：
一、原告主張：
  (一)原告於96年8 月17日向被告連億建設股份有限公司（下稱連
    億公司）購買坐落桃園縣桃園市○○段309 地號土地上葛里
    法大樓D 棟6 樓，門牌號碼：桃園縣桃園市○○路（下稱中
    正路）1298號6 樓房屋及地下第1 層編號第9 、10號車位；
    及D 棟7 樓，門牌號碼：中正路1298號7 樓房屋及地下第1
    層編號第97、98號車位；同時向（地主）被告乙○○及己○○購買上開兩間房屋坐落基地之應有部分（下稱D 棟6 樓、
    7 樓房地），約定買賣價金如下：1.D 棟6 樓房地：房屋總
    價966 萬元（含房屋價款831 萬元＋車位價款135 萬元），
    土地總價1,180 萬元，合計2,146 萬元。2.D 棟7 樓房地：
    房屋總價962 萬元（含房屋價款831 萬5,000 元、車位價款
    130 萬5,000 元），土地總價1,174 萬元（含土地價款1,01
    4 萬5,000 元＋車位價款159 萬5,000 元），合計2,136 萬
    元。上開兩間房地，原告分別與被告連億公司簽訂房屋車位
    買賣契約書、特別約定書各1 份（下稱系爭房屋車位買賣契
    約、特別約定書），另與被告乙○○、己○○簽訂土地買賣
    契約書各1 份（下稱系爭土地買賣契約）。
  (二)原告除購買D 棟6 樓、7 樓房地外，另於96年8 月23日就葛
    里法大樓C 棟7 樓，門牌號碼：中正路1310號7 樓房屋及地
    下第1 層編號第99號、地下第2 層編號第150 號車位暨其坐
    落基地之應有部分（下稱C 棟7 樓房地），支付20萬元之訂
    金予被告，買賣契約已視為成立，依系爭特別約定書約定，
    D 棟6 樓、7 樓房地每坪單價應為18萬元，原告自無補繳差
    額之義務，被告來函催繳按每坪18萬8,000 元計算，每戶補
    繳差額80萬0,240 元，於法不合。況原告與地主乙○○、劉
    漢清未加簽特別約定書，該約定書之效力是否及於全部，即
    有疑義。另雙方就C 棟7 樓房地原約定於96年9 月1 日簽定
    正式合約，惟補簽正式合約及補繳簽約金僅後續履約問題，
    與契約是否成立無關，且原告多次要求簽約，被告見市場價
    格上揚拒絕簽約，使系爭特別約定書之條件不成就，藉此要
    求原告就先前D 棟6 樓、7 樓兩戶房地再補價差。又依被告
    委託銷售人員丁○○寫給原告之付款明細表所載，C 棟7 樓
    之門牌號碼為中正路1310號7 樓，經原告申請該建物登記謄
    本，始知被告早在95年間即將C 棟7 樓房地出售予訴外人李
    敬（下稱李敬），被告根本不可能與原告簽約，卻誣指原告
    不簽約而沒收定金，藉此調高D 棟6 樓、7 樓房地之價金（
    每戶每坪增加8 千元），足認被告自始即有詐騙意圖，原告
    無補D 棟6 樓、7 樓房地價差之義務。
  (三)縱原告須補價差每戶82萬0,240 元，惟依系爭特別約定書約
    定，係於原告繳納第4 期款之日同時一次以現金繳納給被告
    連億公司，而系爭房屋車位買賣契約、土地買賣契約之付款
    明細表固記載第4 期付款定於96年8 月27日，惟相對地被告
    應為完稅之程序（申報土地增值稅及契稅），亦即應取得契
    稅及土地增值稅繳款書通知原告後，原告始有繳款之義務，
    被告遲至96年12月4 日始為完稅，且從未通知原告已為完稅
    ，原告應補繳價差之期限尚未屆至，原告根本尚無補繳價差
    之義務，被告一再來函催繳，與契約約定不合，不生催告效
    力，被告據此解除契約及沒收價金，於法無據。另被告催告
    原告應支付第4 期、5 期款，惟第5 期款係兩造合約約定辦
    理銀行貸款，被告卻要求原告要先繳清才願過戶，亦與合約
    不符。
  (四)原告已依約支付D 棟6 樓、7 樓房地價金共計1,287 萬元及
    相關稅金等預收款80萬元（每戶各40萬元），合計1,367 萬
    元，詎被告拒絕辦理過戶及交屋，並於96年10月29日寄發繳
    款通知書催告原告繳納第4 期款，另於96年11月8 日以桃園
    慈文郵局第3218號存證信函（下稱系爭3218號存證信函），
    催告原告須先付銀行貸款，才願辦理過戶，顯與雙方買賣契
    約書之約定不符，亦與一般不動產交易階段性付款「簽約、
    備證、完稅、交屋」的公平原則及習慣相悖，是被告歷次催
    告付款及於96年12月11日再以桃園府前（21支）郵局第2758
    號存證信函（下稱系爭2758號存證信函）通知原告解除契約
    及沒收價金之意思表示，均於法不合。
  (五)嗣原告多次催告被告履約過戶，均遭其置之不理，原告遂於
    97年2 月21日以台北永吉郵局第86號存證信函催告被告於文
    到5 日內過戶，否則即行解除契約，不再另為解除契約之意
    思表示，然被告迄未履行契約。爰請求被告：1.返還價金部
    分：被告雖於97年3 月28日（按係26日之誤繕）返還原告價
    金1,020 萬2,371 元，然無端按買賣總價扣除百分之6 即26
    6 萬7,629 元，此部分自應返還原告。2.損害賠償部分：依
    系爭房屋車位買賣契約第14條第1 項及土地買賣契約第8 條
    第1 項約定「因可歸責於賣方事由致解約，得請求按房地價
    款百分20違約金」，是被告應賠償原告違約金計887 萬2,09
    6 元（D 棟6 樓、7 樓房地總價均為2,218 萬0,240 元×2
    戶×20% ＝上開金額）。另原告僅係單純收受被告退款，被
    告來函內容亦無和解之意，否認兩造有成立和解。且按和解
    有使拋棄之權利消滅，係以當事人有權利為前提，被告解約
    本不合法，無權沒收價金，其有何權利拋棄而與原告和解。
    (六)爰聲明：1.被告應連帶給付原告1,153 萬9,725 元，及自
    起訴狀送達翌日起至清償日止按年息百分之5 計算之利息。
    2.願供擔保，請准予宣告假執行。
二、被告則以下列情詞置辯：
  (一)兩造簽約及履約過程如下：
  1.原告於96年8 月間親至葛里法大樓銷售處洽詢購買該大樓C
    棟7 樓及D 棟6 樓、7 樓三戶房地，雙方達成協議，若原告
    一併購買上開三戶房地，單價每坪18萬元，若未購買C 棟7
    樓，則D 棟6 樓、7 樓兩戶每坪單價均為18萬8,000 元，兩
    造並就上開約定簽立系爭特別約定書；嗣原告於96年8 月16
    日給付訂購C 棟7 樓房地之定金20萬元，有房屋訂購單1 紙
    （下稱C 棟7 樓房地訂購單）可證，並於同年8 月17日就D
    棟6 樓及7 樓房地，再與被告連億公司簽訂系爭房屋車位買
    賣契約（包括系爭特別約定書），並與被告乙○○、己○○
    簽訂系爭土地買賣契約。
  2.依系爭特別約定書之內容可知，若原告於96年9 月1 日未購
    買C 棟7 樓房地，則D 棟6 樓、7 樓兩戶之單價，均自原本
    每坪18萬元變更為18萬8,000 元，以每坪8,000 元之價差，
    原告應補繳各82萬0,240 元。而依系爭房屋車位買賣契約附
    件三所載，第4 期原定付款日期為96年8 月27日，惟第4 期
    款項之有無，依系爭特別約定書記載，取決於原告是否有於
    96年9 月1 日前正式簽約購買C 棟7 樓房地，並繳清該戶簽
    約金296 萬元，故於96年9 月1 日始能確定是否有第4 期款
    ，而應將96年8 月27日延至96年9 月1 日，以96年9 月1 日
    作為第4 期繳款日。
  3.嗣被告連億公司委託銷售人員多次催請原告前來簽約，原告
    仍未於96年9 月1 日正式簽約購買C 棟7 樓房地，亦未依C
    棟7 樓房地訂購單及系爭特別約定書之約定補足C 棟7 樓房
    地簽約金，是依系爭特別約定書之約定，原告應就D 棟6 樓
    、7 樓部分，於96年9 月1 日應各補繳第4 期款項各82萬0,
    240 元予被告連億公司。
  4.詎原告未依約補足上開第4 期款價差各82萬0,240 元，經被
    告於96年10月29日寄發繳款通知書，分別就D 棟6 樓、7 樓
    部分，催告原告應繳納第4 期款，其後又於96年11月8 日、
    96年11月27日再為催告，原告仍未依約繳納第4 期款，被告
    不得已依系爭房屋車位買賣契約第14條第2 項、土地買賣契
    約書第8 條第2 項約定，於96年12月11日以系爭2758號存證
    信函）通知原告解除各該買賣契約，並依約沒收買賣總價百
    分之20之價金。嗣因原告一再請求減免違約金數額，被告連
    億公司最後同意僅扣除按買賣總價百分之6 之價金即266 萬
    7, 629元，並退還買賣價金1,020 萬2,371 元，及預收稅金
    41萬4,380 元。原告隨即於97年3 月26日受領同上面額之支
    票2 紙，足見原告同意被告連億公司所提出上開和解條件，
    原告既已受領上開款項而與被告達成和解，並履行和解條件
    完成，依民法第737 條規定，無由再為本件請求。
  (二)系爭房屋車位買賣契約、土地買賣契約均未約定被告於辦妥
    完稅後須通知原告，且依系爭特別約定書所載：「甲方同意
    此不足之金額82萬0,240 元，得依上述兩戶房地車位買賣合
    約書內之房屋付款明細表，原告應繳納第4 期款日同時1 次
    以現金將上開不足額金額全部繳納給被告連億公司」等語，
    亦未以通知原告完稅為繳款之要件。是原告主張被告未通知
    原告完稅，第4 期價金繳款日未到期，伊有權不繳第4 期價
    金云云，自不可採。
  (三)原告雖主張被告連億公司所出售伊C 棟7 樓即門牌號碼中正
    路1310號7 樓房地，早已出售予李敬，被告涉嫌詐欺，伊無
    補價差之義務云云。惟依D 棟6 樓、7 樓房屋車位買賣契約
    可知，其建物所有權狀為契約之附件，由該權狀所載內容可
    得知該建物之門牌號碼。倘原告確有購買C 棟7 樓之真意，
    而依系爭特別約定書之約定，於96年9 月1 日前簽約購買C
    棟7 樓，即得於簽約當場看到C 棟7 樓之建物所有權狀明確
    記載門牌號碼為中正路1312號，即不致誤認C 棟7 樓之門牌
    號碼為1310號。再者，葛里法大樓房屋銷售時已屬成屋，依
    被告與李敬於95年9 月27日簽訂之房屋車位買賣契約書第1
    條第1 項記載：李敬所購買之中正路1310號7 樓早於95年12
    月19日完成交屋手續，且其房屋編號為B 棟7 樓，房屋面積
    95.80 坪，此與C 棟7 樓為101.86坪，兩者面積及內部格局
    均不相同，原告實無混淆之可能。即便被告委託銷售人員丁○○於葛里法付款明細表上誤載C 棟7 樓之門牌號碼為中正
    路1310號，惟該明細表顯非兩造用以標定買賣標的物之依據
    ，該明細表只為方便銷售人員於客戶看屋時初步試算總價、
    自備款數額等所設計。益徵原告主張被告詐欺云云，不足採
    信。
  (四)綜上，兩造履約糾紛起因於原告違約不給付第4 期價金差額
    各82萬0,240 元，被告並無違約情事。原告主張被告違約拒
    不辦理D 棟6 樓、7 樓房地之過戶，請求被告應返還原告所
    沒收之總價百分之6 即266 萬7,629 元，及按買賣總價百分
    之20計算之違約金計887 萬2,096 元，顯無理由。並答辯聲
    明：原告之訴駁回。
三、本件不爭執事項（見本院卷第143頁、144 頁）：
  (一)原告於96年8 月17日向被告連億公司購買D 棟6 樓、7 樓房
    屋及其附屬車位，並向被告乙○○、己○○購買上開兩間房
    屋坐落基地之應有部分，約定買賣價金如下：1.D 棟6 樓房
    地：(1)房屋總價966 萬元（含房屋價款831 萬元＋車位價款
    135 萬元），(2)土地總價1,180 萬元，以上合計2,146 萬元
    。2.D 棟7 樓房地：(1)房屋總價962 萬元（含房屋價款831
    萬5,000 元＋車位價款130 萬5, 000元）；(2)土地總價1,17
    4 萬元（含土地價款1,014 萬5, 000元＋車位價款159 萬5,
    000 元），以上合計2,136 萬元，有系爭D 棟6 樓、7 樓房
    屋車位買賣契約影本、系爭土地買賣契約影本各1 份在卷可
    稽（見本院卷第9 至43頁）。
  (二)原告與被告連億公司簽訂系爭D 棟6 樓、7 樓房屋車位買賣
    契約書，同時簽立系爭特別約定書（見本院卷第14頁、43頁
    、68頁、95頁）。依系爭特別約定書約定，若原告一併購買
    C 棟7 樓共三戶房地，單價每坪18萬元，若未購買C 棟7 樓
    ，則D 棟6 樓、7 樓兩戶房地每坪單價均以18萬8,000 元計
    價。
  (三)原告於96年8 月23日就C 棟7 樓房地先支付定金20萬元，有
    C 棟七樓房地訂購單影本1 紙在卷可稽（見本院卷第76頁）
    。
  (四)原告已支付D 棟6 樓、7 樓房地價金共1,287 萬元及稅金等
    預收款共80萬元（每戶各40萬元），合計1,367 萬元。
  (五)被告已於97年3 月26日返還原告1,061 萬6,751 元（計算式
    ：稅金等預收款41萬4,380 元＋買賣價金1,020 萬2,371 元
    ），有同上面額之支票及經原告簽名之領款簽收單等影本各
    2 紙在卷可參（見本院卷第122頁、123 頁）。
  (六)兩造歷次所提書證形式均為真正。
四、本院判斷：
  (一)兩造是否已成立和解？
  1.按稱和解者，謂當事人約定，互相讓步，以終止爭執或防止
    爭執發生之契約，民法第736 條定有明文。被告抗辯依被告
    連億公司於97年3 月21日寄予原告之桃園慈文郵局第868 號
    存證信函（下稱系爭868 號存證信函，見本院卷第119 頁至
    第122 頁），及原告嗣於96年3 月26日受領被告連億公司所
    開立作退還預收款及部分價金之即期支票（見本院卷第123
    頁），兩造就本件爭議業已成立和解，並已履行和解條件完
    畢，原告不得再請求返還價金及損害賠償云云。
  2.惟查：觀諸系爭868 號存證信函內容，並無記載雙方已就本
    件買賣衍生返還價金、損害賠償之糾葛互相讓步達成和解，
    或兩造同意僅由被告連億公司返還上開款項，其餘請求均拋
    棄之明文。審酌，上述存證信函僅係被告連億公司單方撰寫
    ，並非經兩造簽署之協議書，原告縱曾收受上開支票，就是
    否成立和解，仍須以當事人真意為據，即兩造須就爭執事項
    各讓一步，終局地終止爭執始足當之。原告於本院審理中否
    認與被告成立和解，倘如被告所述兩造果已成立和解，則本
    件事涉金額甚鉅，被告基於保護自身權益立場，理應會要求
    簽署書面，讓原告表明拋棄民事追訴權利，以供日後訴訟上
    佐證，然被告迄未舉證證明兩造間有成立和解之意思，自難
    僅憑原告曾收受上開支票，即判認原告已有同意拋棄其餘權
    利而與被告成立和解之意思。揆諸前開說明，益見被告上揭
    所辯，與民法上規定和解成立要件有間，尚不足以認定兩造
    業已成立和解。其此部分抗辯，委無足採。
  (二)系爭特別約定書之效力為何？
  1.按解釋當事人契約，應審酌客觀之事實，通觀契約全文及一
    切證據資料，斟酌立約當時之情形，探求當事人真意而為綜
    合之判斷。系爭特別約定書載明：「本約定書甲乙雙方約定
    作為葛里法大樓D 棟6 樓、D 棟7 樓房地車位買賣契約之一
    部分，兩者具有不可分之連帶關係，具有同等之權利義務之
    效力。」，揆諸其約定文義內容既稱「房『地』車位買賣契
    約書之一部分」等語，足見該約定書為兩造D 棟6 樓、7 樓
    房屋及車位買賣契約內容之一部分，效力與上開房屋車位買
    賣契約及土地買賣契約內容相同，依契約自由原則，自有拘
    束兩造之效力甚明。從而，原告空言主張伊與被告乙○○、
    劉漢清所簽立之系爭土地買賣契約並未加簽特別約定書，系
    爭特別約定書效力是否及於全部有疑義云云，殊無足取。
  2.細繹系爭特別約定書內容約明：「．．96年8 月16日甲（即
    原告）乙（即被告）雙方同意先簽約兩戶（D 棟6 樓、D 棟
    7 樓）單價以18萬簽立，約定甲方得於96年9 月1 日前再與
    乙方簽約購買C 棟7 樓，甲方若9 月1 日前未簽約或不買，
    則甲方同意D 棟6 樓、D 棟7 樓以上述之單價購買（即每坪
    18.8萬），約定甲方同意此不足之金額82萬0,240 元，得依
    上述兩戶房地車位買賣合約書內之房屋付款明細表，甲方繳
    納第4 期款日的同時一次以現金將上開不足額金額全部繳納
    給乙方。」等語，有該約定書1 份在卷可稽（見本院卷第14
    頁）。依上揭約定內容可知，若原告於96年9 月1 日與被告
    正式簽訂C 棟7 樓房屋、土地及車位買賣契約書並繳清簽約
    金296 萬元，而一併購買上開三戶房地，則D 棟6 樓、7 樓
    兩戶房地之單價每坪以18萬元計。反之，若未購買C 棟7樓
    ，則D 棟6 樓、7 樓兩戶房地每坪單價均調整為18萬8,00 0
    元【見不爭執事項(二)】，且每戶應補繳差額各82萬0,240 元
    ，應無疑義。
  (三)原告有無依系爭特別約定書約定，與被告就C 棟7 樓房地成
    立買賣契約？
  1.原告固曾於96年8 月間向被告訂購C 棟7 樓房地，並交付20
    萬元之定金支票1 紙予被告，有卷附C 棟7 樓房地訂購單1
    紙在卷可稽（見本院卷第76頁）。然細閱該訂購單之補足日
    期欄及簽約日期欄均載明：「96年9 月1 日」；應補金額欄
    及簽約金額欄皆記載：「新台幣296 萬元正」；特別條款欄
    記明：「(一)訂戶預定於96年9 月1 日以前補足訂金，逾期撤
    銷訂購，預約金不予退還」。(三)簽約時應攜帶本預約單、身
    分證影本及印章，以憑辦理。(四)買賣條件以雙方所簽訂房地
    買賣契約為準。(五)買賣契約手續完成後，本訂購單自然失效
    。(六)本預約訂購單於交付訂金，並經雙方簽認後即生效。」
    ；另備註欄記載：「(一)買方同時攜回『買賣契約樣本』審閱
    並簽名確認：．．．」等字樣（見本院卷第76頁、94頁）。
    就上開內容觀之，C 棟7 樓房地訂購單性質上不過為C 棟7
    樓房地買賣之預約，尚難因而即認兩造就C 棟7 樓房地買賣
    之本約業已成立。而原告迄未舉證證明伊已依系爭特別約定
    書約定於96年9 月1 日與被告就C 棟7 樓房地簽訂買賣契約
    書並繳清簽約金296 萬元。從而，被告抗辯原告所購買之D
    棟6 樓、7 樓房地每坪單價應調整為18萬8,000 元，原告應
    補足該兩戶房地價差各82萬0,240 元乙節，洵屬可採。
  2.茲應審究者，係原告究應於何時補足D 棟6 樓、7 樓房地價
    款各82萬0,240 元？經查，系爭特別約定書固約明：「甲方
    （即原告）同意此不足之金額82萬0,240 元，得依上述兩戶
    房地車位買賣合約書內之房屋付款明細表，甲方繳納第4 期
    款之日的同時一次以現金將上開不足額金額全部繳納給乙方
    （即被告連億公司）」等語；再核閱系爭房屋車位買賣契約
    「附件三房屋付款明細表」記載第4 期款（即完稅款）應繳
    納日期則為96年8 月27日（見本院卷第16頁背面）；然原告
    應否補足D 棟6 樓、7 樓兩戶房地各82萬0,240 元之價差，
    端視其是否有於96年9 月1 日與被告就C 棟7 樓房地簽立買
    賣契約書並繳清簽約金296 萬元而定。依上事證交互觀之，
    堪信兩造之真意，原告應補足上開每戶82萬0,240 元價差之
    日期，應為96年9 月1 日無訛。
  (四)被告抗辯已解除契約，是否合法？
  1.依系爭房屋車位買賣契約第14條第2 項違約罰則約定：「．
    ．．二甲方（即原告）未履行本契約交付價金及其他應配合
    事項或應盡義務者，經乙方（即被告連億公司）以存證信函
    定3 日以上期間催告後仍不履行者，乙方得逕行解除契約，
    並依左列方式處理：(一)乙方得沒收依房地總價款百分之20計
    算之金額，但該沒收之金額超過已繳價款者，則以已繳價款
    為限，買賣雙方並得解除本契約。．．．」等語（見本院卷
    第13頁、42頁）；又系爭土地買賣契約第8 條第2 項約定：
    「．．二甲方（即原告）未履行本契約交付價金及其他應配
    合事項或應盡義務者，經乙方（即被告乙○○、劉漢清以存
    證信函定3 日以上期間催告後仍不履行者，乙方得逕行解除
    契約，並依左列方式處理：(一)乙方得沒收依土地總價款百分
    之20計算之金額，但該沒收之金額超過已繳價款者，則以已
    繳價款為限，買賣雙方並得解除本契約。．．」等語（見本
    院卷第32頁背面）。準此，如原告未履行繳付價金（即各期
    約定繳款），經被告催告後過相當期間，原告仍不履行者，
    依民法第254 條被告得解除契約（最高法院90年度台上字第
    64號判決意旨參照）。
  2.被告連億公司於96年10月29日寄發繳款通知書，分別就D 棟
    6 樓、7 樓部分，催告原告應繳納第4 期款，其後又於96年
    11月8 日、同年11月27日再為催告，原告仍未依約補足D 棟
    6 樓、7 樓兩戶各82萬0,240 元價差，有被告提出之繳款通
    知書、系爭3218號存證信函、96年11月27日（96）銘律字第
    112701號律師函在卷足憑（見本院卷第104 頁至113 頁）；
    嗣被告連億公司復於96年10月1 日申報房屋稅、契稅、土地
    增值稅，並先後於同年11月9 日、11月9 日、12月4 日繳清
    各該稅捐之事實，有房屋稅、土地增值稅、契稅之繳款書在
    卷供參（見本院卷第228 頁至231 頁）。然原告迄被告多次
    催告並完稅後，仍未依約補足D 棟6 樓、7 樓兩戶房地各82
    萬0,240 元價差，顯已構成系爭房屋車位買賣契約書第14條
    第2 項、土地買賣契約書第8 條第2 項約定之解約事由。職
    是，被告於96年12月11日以系爭2758號存證信函通知原告解
    除各該買賣契約，並依約沒收買賣總價百分之20之價金，有
    該存證信函1 份為憑（見本院卷第114 頁至118 頁）。核屬
    有據。至於，原告主張被告未通知已完稅，不得解除契約云
    云。惟查，被告解除契約事由，係原告未依限補足各82萬0,
    24 0元價差，要與完稅之通知無關，原告此部分主張，顯屬
    無據。
  3.末以，原告主張依被告委託銷售人員丁○○寫給原告之葛里
    法付款明細表，C 棟7 樓門牌號碼為中正路1310號7 樓，然
    被告早在95年間即將該戶房地出售予李敬，足認被告詐欺，
    原告無補D 棟6 樓、7 樓房地價差即第4 期款項之義務云云
    。惟查：(1)葛里法大樓B 棟、C 棟之門牌號碼分別係中正路
    1310號、1312號，有桃園縣政府使用執照起造人附表影本乙
    紙在卷可稽（見本院卷第242 頁）。而被告所出售予李敬之
    B 棟7 樓門牌號碼為中正路1310號7 樓之房屋，其面積僅有
    95.80 坪，有房屋車位買賣契約書影本乙件在卷可按（見本
    院卷第168 頁至17 3頁）；(2)再比對原告與被告銷售人員所
    簽立之C 棟7 樓房地訂購單上明確記載原告於96年8 月間交
    付面額20萬元之定金支票乙紙係訂購「C 棟7 樓」，房屋坪
    數約101.86坪（見本院卷第76頁），且原告提出之葛里法付
    款明細表上亦載明「戶別C7F 」之坪數101.86坪（見本院卷
    第19 5頁）；益徵該兩間房地，無論面積或內部格局，均不
    相同。(3)參以，葛里法大樓係採成屋委託銷售方式，有房地
    車位受委託銷售契約書影本1 份在卷可參（見本院卷第174
    頁至179 頁）；且被告委託銷售人員丁○○於銷售時既曾經
    帶領原告至C 棟7 樓房屋現場參觀，為原告所不爭執；再佐
    以，李敬所購買之B 棟7 樓房地早於95年12月19日完成交屋
    手續，有B 棟7 樓房屋交屋收據影本在卷可稽（見本院卷第
    213 頁），益徵被告委託銷售人員丁○○應無帶領原告前往
    B 棟門牌號碼為中正路1310號7 樓房屋現場參觀之可能。衡
    諸上開兩間房地之面積、格局均不相同，原告亦無混淆之可
    能。再者，證人丁○○於本院審理中，經提示本院卷第195
    頁之葛里法付款明細表後具結證稱：原告到葛里法的七樓看
    房子，我將上開付款明細表給原告帶回去，當天原告並無付
    任何款項．．，原告一走我就發現地址記載錯誤，我馬上打
    電話聯絡原告說地址錯誤，原告說沒關係，之後我們有確認
    以合約書及代書的資料為主等語明確（見本院卷第332 頁背
    面）；是依該證人之證述，足證被告抗辯原告所提出葛里法
    付款明細表上記載「1310號」字樣，係被告委託銷售人員丁○○誤繕乙節，洵堪採信。從而，原告向被告訂購C 棟7 樓
    房地之門牌號碼應為中正路1312號7 樓無訛。況且，證人丁○○既證稱：於原告至現場看屋當天即已告知原告地址錯誤
    ，且向原告表示更正等語明確，則原告顯無誤認之可能，從
    而，原告此部分主張，無足採信。
五、綜上，系爭房屋車位買賣契約、土地買賣契約既經被告告合
    法解除，則原告依系爭房屋車位買賣契約第14條第1 項及土
    地買賣契約第8 條第1 項約定，請求被告連帶給付原告1,15
    3 萬9,725 元，及自起訴狀繕本送達之翌日起至清償日止，
    按週年利率百分之5 計算之利息，洵屬無據，不應准許。原
    告之訴既經駁回，其假執行之聲請即失所附麗，應併予駁回
    之。
六、本件事證已臻明確，兩造其餘攻擊防禦方法及舉證，核與判
    決之結果不生影響，無庸逐一論究，併此敘明。
七、據上論結，本件原告之訴為無理由，依民事訴訟法第78條，
    判決如主文。
中    華    民    國    98    年    8     月     7    日
                    民事第二庭法  官  張金柱
以上正本證明與原本無異。
中    華    民    國    98    年    8     月    10    日
                              書記官  陳美宜

司法院資訊處製作；財團法人民間司法改革基金會備份。
